臺灣彰化地方法院民事判決　96年度建字第29號
原　　　告　洪源井即佳宗企業社
　　　　　　　　　　　號
訴訟代理人　王世宗律師
　　　　　　丙○○
被　　　告　新威成營造有限公司
　　　　　　　　　　　4號1樓.
法定代理人　乙○○
上列當事人間請求給付工程款事件，本院於民國96年12月10日言
詞辯論終結，判決如下：
    主  文
原告之訴及假執行之聲請均駁回。
訴訟費用由原告負擔。
    事實及理由
壹、原告方面：
  一、原告於民國93年3月2日承攬被告之林內淨水場膠凝池、快
      濾池、沈澱池模板工程，原告如期完成系爭工程並經驗收
      無誤，惟被告尚未給付原告之工程款:( 一)第五期工程款
      :1987 平方公尺x新台幣 (下同)295 元=586,165元。(二)
      點工部分：116,000元+1,500元=117,500元。(三)整流孔
      安裝：33,760元。(四)保留款:782,281 元，總計1,519,
      706元。為此依民法第490條及第505條第1項承攬之法律關
      係提起本訴，並聲明：(1)被告應給付原告1,519,706元及
      自起訴狀繕本送達翌日起至清償日止，按年息百分之5計
      算之利息。(2)原告願供擔保，請准宣告假執行。
  二、當初係訴外人陳源清與另一個姓吳的人與原告訂契約，他
      們拿被告公司之印章來蓋，不知道陳源清與被告有何關係
      。後來付錢給原告的是陳源清，已經有付6、7百萬元給原
      告，付到第4期，都是付現金比較多，也有匯款。嗣後，
      陳源清及自稱吳先生之人亦要求依被告名義開具發票請款
      ，供被告依此發票報稅，足見被告授權與陳源清及自稱吳
      先生之人與原告簽立承攬契約。陳源清及自稱吳先生之人
      僅為被告之代理人。被告同意讓陳源清及吳先生持公司專
      用印章以及被告公司專用承攬契約書，並依被告名義與原
      告簽立承攬契約。嗣後又要求依被告名義開立發票供被告
      報稅之用，足使原告信被告有授權之事實，依民法第169
      條規定及最高法院44年台上字第1428號、60年台上字第
      2130 號判例，被告應負表見代理之責任。
貳、被告則以：
    被告否認有與原告訂立契約書，原告所提之契約書上之印文
    並非被告公司之印文。系爭工程為被告承包後轉包予陳源清
    ，陳源清再轉包給原告。被告並不知悉陳源清有被告之印章
    ，亦不知悉陳源清以被告之名義和原告訂約，現在已經找不
    到陳源清的人。原告之發票是開給陳源清，再由陳源清轉交
    給被告，發票上之抬頭雖為被告名義，但被告是對陳源清，
    只要小包給被告發票，發票是誰開立的都無所謂，被告拿的
    發票一定要開被告之名義。不曉得原告之工程款如何計算出
    來，被告公司從來不曾給付過原告任何款項，被告之款項都
    是付給陳源清，而且已經結清，本件跟被告沒有關係。並聲
    明：原告之訴駁回。
參、得心證之理由：
  一、原告主張兩造於93年3月2日訂立承攬契約，並請求被告給
      付工程款，被告則否認與原告有訂立承攬契約。按當事人
      主張有利於己之事實者，就其事實有舉證之責任，民事訴
      訟法第277條前段定有明文。本件原告既主張兩造有訂立
      承攬契約，此乃有利於原告之事實，自應由原告負舉證之
      責。經查，原告主張此部分之事實，固據原告提出之契約
      書及統一發票為證，被告則否認原告提出契約書上之印文
      為被告公司所有。經查，原告提出之契約書，其上被告公
      司用印部分，未記載法定代理人之姓名，亦未記載代理人
      為何人，又其上被告公司之印文與被告當庭提出之公司大
      小章及公司變更登記事項卡之印文完全不同，而原告又未
      另行舉證系爭契約上之公司印文確實為被告公司所有。且
      原告自認當初係陳源清與另一個姓吳的人與原告訂契約，
      彼等拿被告公司之印章來蓋，足見系爭契約確實非被告公
      司之法定代理人與原告所訂立。原告雖又主張被告有授權
      同意讓陳源清及吳先生持公司專用印章以及被告公司專用
      承攬契約書與原告訂立契約，此為被告所否認，且原告一
      開始自認訂立契約時不知道陳源清與被告有何關係，嗣後
      又主張陳源清及吳先生為被告之代理人，原告前後之主張
      顯然矛盾。況且，原告自認當初付錢給原告的是陳源清，
      而原告聲請訊問之證人即工地主任甲○○亦到庭證稱原告
      領錢是向陳源清領等語，原告又未能證明被告有直接付款
      給原告之情形。而原告主張陳源清及吳先生係代理被告簽
      約乙節，亦未據原告提出任何之授權書或委任書以證明其
      說，故原告雖主張訂契約時被告有授權陳源清及吳先生訂
      契約云云，顯不足採。
  二、原告雖又主張原告所開立之統一發票上係記載被告之名義
      ，被告應負表見代理之責。被告則不否認原告所開立之統
      一發票上係記載被告之名義，惟辯稱原告之發票是開給陳
      源清，再由陳源清轉交給被告，發票上之抬頭雖為被告名
      義，但被告是對陳源清，只要小包給被告發票，發票是誰
      開立的都無所謂等語。按由自己之行為表示以代理權授與
      他人，或知他人表示為其代理人而不為反對之表示者，對
      於第三人應負授權人之責任。但第三人明知其無代理權或
      可得而知者，不在此限，民法第169條定有明文。經查，
      原告並未舉證證明被告有以自己之行為表示以代理權授與
      陳源清及吳先生之事實。又被告否認知悉陳源清有被告之
      印章，亦不知悉陳源清以被告之名義和原告訂約，而原告
      對被告確實知悉陳源清以被告之印章和原告訂約乙節，亦
      未能舉證以實其說。再按營建工程之次承攬人要求再承攬
      人逕以原始承攬人為買受人開立統一發票，資為再承攬人
      向次承攬人領取轉包工程款之憑證，即俗稱「跳開發票」
      ，乃商業交易上常有之現象，為眾所週知之事實，此項
      行為固可能涉及違反稅捐稽徵法第44規定之逃漏稅行為，
      行政罰上可對之加以科處罰鍰（大法官會議釋字第252號
      解釋參照），但不能因此即謂統一發票買受人欄上所記載
      之買受人即與開立該統一發票者，有直接之契約關係，或
      謂該買受人有表見代理之事實，而應負授權人責任。原告
      雖另舉最高法院44年台上字第1428號及60年台上字第213
      0號判例為據，惟上開2件之判例內容與本件案情不同，原
      告自難比附援引。故原告主張被告應負表見代理之責任云
      云，亦不足採。
  三、綜上所述，原告既不能證明兩造間確實有承攬之法律關係
      存在，則原告依承攬之法律關係請求被告給付原告工程款
      1,519,706元及自起訴狀繕本送達翌日起至清償日止，按
      年息百分之5計算之利息，即屬無據，應予駁回。原告受
      敗訴判決，其假執行之聲請即失所依據，應併予駁回。
  四、兩造其餘主張及所提證據與本院上開論斷無涉或無違，不
      另予一一論述，併此敘明。
肆、訴訟費用負擔之依據：民事訴訟法第78條。
中　　華　　民　　國　　96　　年　　12　　月　　24　　日
                  民事第二庭    法　官　詹秀錦
以上正本係照原本作成。
如對判決上訴，應於判決送達後20日內向本院提出上訴狀。
中　　華　　民　　國　　96　　年　　12　　月　　24　　日
                      　　　    書記官　陳秀香
